【裁判字號】    97,破抗,20
【裁判日期】    970222
【裁判案由】    聲請破產
【裁判全文】
臺灣高等法院民事裁定                  97年度破抗字第20號
抗  告  人  威達金屬有限公司
法定代理人  甲○○
代  理  人  黃  忠律師
抗告人因聲請宣告破產事件，對於中華民國97年 1月22日臺灣板
橋地方法院97年度破字第 1號所為裁定，提起抗告，本院裁定如
下：
    主  文
原裁定廢棄，發回臺灣板橋地方法院。
    理  由
一、抗告人於原法院聲請意旨略以：抗告人因經營不善，負債虧
    損累累，已無法清償債務，復因不諳稅法，滯欠國稅局營業
    稅、營利事業所得稅及罰鍰，均已無力繳納，爰依破產法第
    58條之規定，聲請宣告抗告人破產，俾使所有債權人均能公
    平受償等語云云。
二、原法院以抗告人之資產及負債狀況，依其提出之財產狀況說
    明書及債權人清冊，其資產僅有現金新臺幣(以下同）260萬
    元，負債則高達96,138,778元，其中積欠營業稅95,432,778
    元，依稅捐稽徵法第 6條「稅捐之徵收，優先於普通債權」
    之規定，營業稅之優先債權已遠超過聲請人資產，無進行破
    產程序之必要，認抗告人聲請宣告破產，為無理由，應予駁
    回，固非無見。
三、惟按：「破產，對債務人不能清償債務者，宣告之。」、「
    在裁定前，法院得依職權為必要之調查，並傳訊債務人、債
    權人及其他關係人。」破產法第57條、第63條第 2項分別定
    有明文；且依同法第 148條所為「破產宣告後，如破產財團
    之財產不敷清償財團費用及財團債務時，法院因破產管理人
    之聲請，應以裁定宣告破產終止。」規定之旨趣，除債務人
    之財產不敷清償破產財團費用及財團債務外，尚難認無宣告
    破產之實益；參照司法院25院字第1505號所為「破產固係對
    於債務人不能清償債務者宣告之，但法院就破產之聲請。以
    職權為必要之調查，確係毫無財產，則破產財團即不能構成
    ，無從依破產程序清理其債務，參照破產法第148條之趣旨
    ，自應依同法第63條，以裁定駁回其聲請。」之解釋意旨，
    法院就破產之聲請，即應依職權為必要之調查，倘債務人確
    係毫無財產可構成破產財團，或債務人之財產不敷清償破產
    財團費用及財團債務，無從依破產程序清理其債務時，始得
    以無宣告破產之實益，而裁定駁回破產之聲請。本件除抗告
    人所提出財產狀況說明書列有現金 260萬元外，並無其他資
    產，其債權人清冊列載滯納營業稅高達95,432,778元，竟無
    應收帳款、銀行存款餘額、生財器材設備，且未據提出營業
    稅稅單、及罰鍰處分書等影本，其所列財產狀況說明書、債
    權人清冊非無疑義，抗告人是否尚有其他財產或信用能力，
    應有依破產法第63條第 2項之規定為職權調查必要，原法院
    自受理聲請迄為本件裁定時，未予調查審認，難謂已盡職權
    調查之能事，僅憑抗告人所提出財產狀況說明書、債權人清
    冊，逕認抗告人剩餘資產現金 260萬元不足以清償其滯納之
    營業稅款，無宣告破產之實益為由，駁回破產之聲請，尚嫌
    率斷。抗告意旨指摘原裁定不當，求予廢棄，非無理由，應
    由本院予以廢棄，發回原法院詳予調查，另為適法處理，以
    昭折服。
四、據上論結，本件抗告為有理由，爰依破產法第 5條、民事訴
    訟法第492條之規定，裁定如主文。
中    華    民    國    97    年     2    月    22    日
                    民事第五庭
                        審判長法  官  魏麗娟
                              法  官  梁宏哲
                              法  官  陳博享
正本係照原本作成。
本裁定除以適用法規顯有錯誤為理由，並經本院許可外，不得再
抗告。如提起再抗告，應於收受後10日內委任律師為訴訟代理人
向本院提出再抗告狀。並繳納再抗告費新台幣１千元。
中    華    民    國    97    年    2     月    25    日
                              書記官  鄭靜如


司法院資訊處製作；財團法人民間司法改革基金會備份。
